---
title: "Microplastic"
author: "Irma Gaziaux , Kelly Fodom, Lila Franchin , Arthur Miroux"
format:
  html:
    code-fold: true
    code-tools: true
    toc: true
editor: visual
lang: fr
bibliography: references.bib
---

<!--# Ceci est un commentaire. -->

<!--% Ceci est une consigne. Ne jamais modifier ni déplacer les consignes dans le document ! -->

<!--% Complétez le titre et le nom des auteurs (auteur1, auteur2, auteur3 et auteur 4) dans l'entête YAML.-->

## Introduction et but

<!--% Rédigez une courte introduction de 3 ou 5 phrases qui présente vos données. Ajoutez une phrase de but (que vous remanierez éventuellement en fonction des modèles que vous ajouterez plus tard). Vous pouvez citer la bibliographie en utilisant le formatage Markdown ad hoc et en incluant votre référence au format bibtex dans le fichier references.bib. -->

Les données viennent de l'étude expérimentale de Montaya et al. [-@Montoya2023] qui étudie comment les microplastiques impactent la structure des communautés microbiennes dans le mésocosme. On dispose de variables de structure telles que la proportion en HNA/LNA et de fonctionnalité (c'est-à-dire directement liées à la photosynthèse) telles que la concentration en ammonium et le taux de chlorophylle et l'absence ou la présence de certains microplastiques de différents types. Le but de cette étude est d'évaluer l'impact direct et indirect des microplastiques sur les populations phytoplanctoniques et bactériennes et l'effet sur la productivité marine, ce qui affecte tout l'écosystème marin étant donné que ces populations sont à la base de la chaine alimentaire.

## Matériel et méthodes

<!--% Indiquez ici d'où viennent les données et aussi quel logiciel (et version) vous utilisez pour les analyses. Inspirez-vous des projets du premier module de SDD II. -->

Les données de cette étude proviennent du dépot Zenodo de Montaya et al. (2023) [@Montaya2023]. Le logiciel utilisé est R (version 4.4.1) (https://www.r-project.org) (`r R.version.string`). plus précisément, le package {modelit} version `r packageVersion("modelit")` dans la [SciViews Box 2025](https://www.sciviews.org/software/svbox/). [Saturn Cloud](https://saturncloud.io) (Linux Ubuntu 22.04). Ce package est utilisé afin d'exécuter le code et compiler la version finale de ce bloc-notes. Le jeu de données est remanié (documenté dans le fichier `R/import.R`).e

## Analyses

```{r setup, include=FALSE}
# Ceci est nécessaire pour les tests SDD, ne pas utiliser dans un "vrai" projet
if (!"tools:tests" %in% search())
  source(here::here("tests/tools_tests.R"), attach(NULL, name = "tools:tests"))

# Configure Knitr to use AGG as graphic device
knitr::opts_chunk$set(dev = "ragg_png")

# Configuration de l'environnement
SciViews::R("model", lang = "fr")
```

<!--% Importez les données que vous aurez préalablement nettoyées, remaniées et labélisées dans le script R nommé `R/import.R`. -->

```{r import}
# Lecture des données
microp <- read("data/microp.rds")
# Tableau des premières et dernières lignes
tabularise$headtail(microp)

```

### Description des données

<!--% Chaque étudiant réalise et interprète un graphique pertinent en lien avec le but fixé et les modèles qui seront réalisés. Graphique et interprétation de l'étudiant #1 ci-dessous. -->

```{r chart1}
chart(data=microp, ammonium ~ plast_tot %col=% temp)+
  geom_point()
```

La concentration en microplastique totale augmente en fonction de la concentration en ammonium. Une interprétation plausible de cette tendance est que la présence des microplastiques affecte le cycle de l'azote chez les populations microbiennes. On remarque que la température n'a que peu d'effet cependant, on retrouve des points à des températures plus hautes pour une concentration en microplastique à plus de 25g/cm³. Mais la température semble avoir un impacte secondaire sur le cycle de l'azote des populatiosn microbiennes ici étudiées.

<!--% Graphique et interprétation de l'étudiant #2 ci-dessous. -->

```{r chart2}
chart(data = microp, fvfm ~ plast_pvc %col=% depth_rec)+
  geom_point()
```

La concentration de Chlorure de polyvinyle augmente l'efficacité de la photosynthèse des phytoplancton. La profondeur de l'océan ne semble pas avoir d'impact sur l'efficacité de la photosynthèse. Tout de même les phytoplanctons les moins efficaces sont ceux en grande profondeur.

Le nuage de point montre une tendance qui s'apparente à une droite. Cependant le nuage de point ne forme pas une droite parfaite. Des analyses ultérieures seront nécessaires pour déterminer si ce modèle est bon.

<!--% Graphique et interprétation de l'étudiant #3 ci-dessous. -->

```{r chart3}
chart(data=microp, chla_fluo ~plast_tot )+
  geom_point()
```

Les points sons assez espacés. On remarque la présence de valeurs extrêmes. On peut observer que quand la concentration en microplastique sera faible, la masse en phtoplancton le sera aussi. Cependant cette observation est à prendre avec des pincettes : on peut également remarquer une très grande concentration en microplastique mais une masse de phytoplancton moyenne.

<!--% Graphique et interprétation de l'étudiant #4 ci-dessous. -->

```{r chart4}
chart(data = microp, fvfm ~ ammonium %col=% mesocosm)+
  geom_point()
```

Ce graphique présente l'efficacité de la photosynthèse en fonction de la concentration de l'ammonium dans les différents mésocosme. L'efficacité photosynthétique est très élevée pour des très faible concentration de l'ammonium. Cette dernière semble ne pas impacter sur l'efficacité photosynthétique. L'efficacité la plus élevée est observée dans le mésocosme 5 à 5,5.


### Modélisation

<!--% Chaque modèle doit être décrit à l'aide d'un graphique et d'un tableau résumant le modèle. Les équations paramétrées de tous les modèles doivent être également présentes. L'analyse des résidus sera réalisée et interprétée pour chaque modèle. -->

#### Régression linéaire 1

<!--% Ajustez une régression linéaire simple, multiple ou polynomiale par paire d'étudiants dans cette section (donc, deux modèles pour l'équipe de quatre). -->

```{r}
lm(data=microp, fvfm ~ plast_tot + I(plast_tot^2)) -> microp_lm1
chart(microp_lm1)
```

```{r}
summary(microp_lm1) %>.%
  tabularise(.)
```

```{r}
chart$residuals(microp_lm1)
```

$$
`r eq__(microp_lm1, use_coefs = TRUE)`
$$

La mise en graphique du modèle de l'efficacité de la concentration en microplastiques en fonction de l'efficacité de la photosynthèse du deuxième ordre ne montre pas une tendance linéaire mais plutot en parabole décroissante. Ce modèle a un R² ajusté assez faible et une p-value significative. Les p-valeurs de chaque paramètre sont aussi significatives. L'étude des résidus montre que l'étendue des résidus par rapport aux valeurs prédites est assez bonne ainsi que la linéarité du modèle. Plusieurs valeurs extrêmes sont observables (A). La distribution des résidus est normale, on observe cependant quelques valeurs extrêmes (B). Il n'y a pas d'homoscédatiscité des résidus (C) et l'effet de levier est conséquent ce qui est causé par plusieurs valeurs (D).

#### Régression linéaire 2

<!--% Ajustez une régression linéaire simple, multiple ou polynomiale par paire d'étudiants dans cette section (donc, deux modèles pour l'équipe de quatre). -->

```{r}
microp_lm2 <- lm(data= microp,  chla_fluo ~plast_tot + I(plast_tot^2))
chart(microp_lm2)

```

```{r}
tabularise(summary_(microp_lm2))
```

```{r}
chart$residuals(microp_lm2)
```

$$
`r eq__(microp_lm2, use_coefs = TRUE)`
$$

Le modèle est significatif au seuil alpha de 5%. Par contre, la variable alpha n'est pas significative au seuil alphe de 5% . Avec un R\^2 ajusté de 0.4938, le modèle est moyennement bon (plus celui sera proche de 1 , plus le modèle sera bon). L'intervalle de confiance est large est contient plus ou moins la moitié des valeurs. On observe plusieurs valeurs extrêmes. Les graphiques d'analyses de résidus nous montrent très clairement que le modèle laisse a désirer. En effet, le graphique A nous montre que les résidus sont assez fortement élevé par rapport aux valeurs prédites ( certains résidus valent plus de la moitié des valeurs prédites et que la courbe n est pas très bien alignée dans le nuage de point. Le graphique B nous montre que les résidus sont raisonnablement proche d'une distribution normale. Le graphique C montre une hétéroscédasticité flagrante (donc une non homogénéité des variances) . Le dernier graphique nous indique la présence d'une valeur avec un effet de levier important.

#### Modèle linéaire 1

<!--% Construisez un modèle linéaire par paire d'étudiants dans cette section. -->

```{r}
lm(data = microp, fvfm ~ plast_pvc * depth_rec)-> microp_lm3
summary(microp_lm3) %>.%
tabularise(.)
```

```{r}
chart(data = microp, fvfm ~ plast_pvc %col=% depth_rec) +
  geom_point() +
  stat_smooth(method = "lm", formula = y ~ x)
```

```{r}
chart$residuals(microp_lm3)
```

$$
`r eq__(microp_lm3, use_coefs = TRUE)`
$$

Le modèle de l'efficacité de la photosynthèse en fonction de de la concentration en plastique de type pvc et la profondeur montre que le R² ajusté est assez mauvais, mais les paramètres tels que sont tous significatifs. Nous avons choisi le modèle simple avec un décalage de l'ordonnée à l'origine car le modèle complet ne nous donnait pas de parametres tel que la pente significatif. La mise en graphique de notre modèle permet de montrer que la courbe pour une profondeur de -11.75 à -2.5 est croissante tandis que pour une profondeur de -2.5 à 1.75 est moins croissante et moins étendue. L'étude des résidus montre que l'étendue des résidus en fonction des valeurs prédites est assez bonne. La linéarité du modèle est moyenne(A). La normalité des résidus est assez bonne malgré des valeurs extrêmes observées pour les petites et grandes valeurs (B). Il n'y a pas d'homoscédatiscité (C). Pour certains points la distance de Cook est élevée, ces points sont visibles autant dans la partie supérieure à zéro que la partie inférieure à zéro, ces points ont une influence marquée c'est-à-dire un effet de levier marqué (D).

#### Modèle linéaire 2

<!--% Construisez un modèle linéaire par paire d'étudiants dans cette section. -->

```{r}
microp_lm4 <- lm(data= microp, chla_fluo ~ plast_pe * temp_rec +0 )
tabularise(summary_(microp_lm4))
```

```{r}
chart$residuals(microp_lm4)
```

```{r}
chart(data = microp, chla_fluo ~ plast_pe %col=% temp_rec) +
  geom_point() +
  stat_smooth(method = "lm", formula = y ~ x)
```


$$
`r eq__(microp_lm4, use_coefs = TRUE)`
$$

Le graphique semble indiquer que l'évolution de la masse de phytoplancton en fonction de la concentration en polyéthylène téréphtalate est différentes en fonction de la température. Le modèle est significatif au seuil alpha de 5%. Le R2 est bon avec une valeur de 0,8674. Toutes les termes sont significatifs de 5%. Cela signifie que la pente et l'ordonnée à l'origine sont différentes au seuil alpha de 5%. Il y a donc une différence significative de l'évolution de la masse de Phytoplancton en fonction de la température.Le modèle est forcé à passer par l'ordonnée à l'origine pour les données ayant été pris à une température entre 21 et 23.5°C.\
175

L'étendue des résidus est élevée (2.5) par rapport à l'étendue des valeurs prédites(2.0). La courbe du nuage de point est relativement linéaire mais de nombreux points sont positionnés au même niveau (A). Les données suivent une distribution normale (B). La répartition des données ne montre pas un signe d'homoscédasticité (C), de nombreuses valeurs sont présentes en un même point. Il y a présence de quelques valeurs extrêmes (D). Après analyse des résidus, le modèle semble moins idéal qu'il l'était avant l'analyse surtout à cause de la répartition des données.


#### Modèle linéaire généralisé et/ou mixte 1

<!--% Élaborez un modèle linéaire généralisé ou mixte par paire d'étudiants dans cette section. -->
```{r}
microp_glm <- glm(data = microp, fvfm ~ ammonium, family = gaussian)
summary_(microp_glm) |> tabularise()
```


<!--% Élaborez un modèle linéaire généralisé ou mixte par paire d'étudiants dans cette section. -->

## Conclusion

<!--% Lorsque toutes les analyses sont réalisées, terminez ce bloc-notes avec 3 à 6 phrases de conclusion en rapport avec ce que vous avez observé dans vos analyses. Quels sont les modèles les plus pertinents que vous retenez ? -->

...vos conclusions ici...

## Références

<!--% N'indiquez rien ci-dessous. Quarto se chargera de rajouter vos références bibliographiques automatiquement. -->
