---
title: "Microplastic"
author: "Irma Gaziaux , Kelly Fodom, Lila Franchin , Arthur Miroux"
format:
  html:
    code-fold: true
    code-tools: true
    toc: true
editor: visual
lang: fr
bibliography: references.bib
---

<!--# Ceci est un commentaire. -->

<!--% Ceci est une consigne. Ne jamais modifier ni déplacer les consignes dans le document ! -->

<!--% Complétez le titre et le nom des auteurs (auteur1, auteur2, auteur3 et auteur 4) dans l'entête YAML.-->

## Introduction et but

<!--% Rédigez une courte introduction de 3 ou 5 phrases qui présente vos données. Ajoutez une phrase de but (que vous remanierez éventuellement en fonction des modèles que vous ajouterez plus tard). Vous pouvez citer la bibliographie en utilisant le formatage Markdown ad hoc et en incluant votre référence au format bibtex dans le fichier references.bib. -->

Les données viennent de l'étude expérimentale de Montaya et al.(2023) [@Montaya2023] qui étudie comment les microplastiques impactent la structure des communautés microbiennes dans le mésocosme. On dispose de variables de structure telles que la proportion en HNA/LNA et de fonctionnalité (c'est-à-dire directement liées à la photosynthèse) telles que la concentration en ammonium et le taux de chlorophylle et l'absence ou la présence de certains microplastiques de différents types. Le but de cette étude est d'évaluer l'impact direct et indirect des microplastiques sur les populations phytoplanctoniques et bactériennes et l'effet sur la productivité marine, ce qui affecte tout l'écosystème marin étant donné que ces populations sont à la base de la chaine alimentaire.

## Matériel et méthodes

<!--% Indiquez ici d'où viennent les données et aussi quel logiciel (et version) vous utilisez pour les analyses. Inspirez-vous des projets du premier module de SDD II. -->

Les données de cette étude proviennent du dépot Zenodo de Montaya et al. (2023) [@Montaya2023]. Le logiciel utilisé est R (version 4.4.1 ).

## Analyses

```{r setup, include=FALSE}
# Ceci est nécessaire pour les tests SDD, ne pas utiliser dans un "vrai" projet
if (!"tools:tests" %in% search())
  source(here::here("tests/tools_tests.R"), attach(NULL, name = "tools:tests"))

# Configure Knitr to use AGG as graphic device
knitr::opts_chunk$set(dev = "ragg_png")

# Configuration de l'environnement
SciViews::R("model", lang = "fr")
```

<!--% Importez les données que vous aurez préalablement nettoyées, remaniées et labélisées dans le script R nommé `R/import.R`. -->

```{r import}
# Lecture des données
microp <- read("data/microp.rds")
# Tableau des premières et dernières lignes
tabularise$headtail(microp)

```

### Description des données

<!--% Chaque étudiant réalise et interprète un graphique pertinent en lien avec le but fixé et les modèles qui seront réalisés. Graphique et interprétation de l'étudiant #1 ci-dessous. -->

```{r chart1}
chart(data=microp, ammonium ~ plast_tot %col=% temp)+
  geom_point()
```

La concentration en microplastique totale augmente en fonction de la concentration en ammonium. Une interprétation plausible de cette tendance est que la présence des microplastiques affecte le cycle de l'azote chez les populations microbiennes. On remarque que la température n'a que peu d'effet cependant, on retrouve des points à des températures plus hautes pour une concentration en microplastique à plus de 25g/cm³. Mais la température semble avoir un impacte secondaire sur le cycle de l'azote des populatiosn microbiennes ici étudiées.

<!--% Graphique et interprétation de l'étudiant #2 ci-dessous. -->

```{r chart2}
chart(data = microp, fvfm ~ plast_pvc %col=% depth_rec)+
  geom_point()
```

La concentration de Chlorure de polyvinyle augmente l'efficacité de la photosynthèse des phytoplancton. La profondeur de l'océan ne semble pas avoir d'impact sur l'efficacité de la photosynthèse. Tout de même les phytoplanctons les moins efficaces sont ceux en grande profondeur.

Le nuage de point montre une tendance qui s'apparente à une droite. Cependant le nuage de point ne forme pas une droite parfaite. Des analyses ultérieures seront nécessaires pour déterminer si ce modèle est bon.

<!--% Graphique et interprétation de l'étudiant #3 ci-dessous. -->

```{r chart3}
chart(data=microp, chla_fluo ~plast_tot )+
  geom_point()
```

Les points sons assez espacés. On remarque la présence de valeurs extrêmes. On peut observer que quand la concentration en microplastique sera faible, la masse en phtoplancton le sera aussi. Cependant cette observation est à prendre avec des pincettes : on peut également remarquer une très grande concentration en microplastique mais une masse de phytoplancton moyenne.

<!--% Graphique et interprétation de l'étudiant #4 ci-dessous. -->

```{r chart4}

```

... interprétation #4...

### Modélisation

<!--% Chaque modèle doit être décrit à l'aide d'un graphique et d'un tableau résumant le modèle. Les équations paramétrées de tous les modèles doivent être également présentes. L'analyse des résidus sera réalisée et interprétée pour chaque modèle. -->

#### Régression linéaire 1

<!--% Ajustez une régression linéaire simple, multiple ou polynomiale par paire d'étudiants dans cette section (donc, deux modèles pour l'équipe de quatre). -->

```{r}
lm(data=microp, fvfm ~ plast_tot + I(plast_tot^2)) -> microp_lm1
chart(microp_lm1)
```

```{r}
summary(microp_lm1) %>.%
  tabularise(.)
```

```{r}
chart$residuals(microp_lm1)
```

$$
`eq_(microp_lm1, use_coefs = TRUE)´
$$ Le modèle de l'efficacité de la concentration en microplastiques en fonction de l'efficacité de la photosynthèse du deuxième ordre a un R² assez faible et une p-value significative. Les valeurs p de chaque paramètre sont aussi significatives. l'étude des résidus montre l'étude des résidus par rapport aux valeurs prédites est assez bonne. La distribution des résidus est normale, on abserve quelques valeurs extrêmes. Il n'y a pas d'homoscédatiscité des résidus conséquent causée par plusieurs valeurs

#### Régression linéaire 2

<!--% Ajustez une régression linéaire simple, multiple ou polynomiale par paire d'étudiants dans cette section (donc, deux modèles pour l'équipe de quatre). -->

```{r}
microp_lm2 <- lm(data= microp,  chla_fluo ~plast_tot + I(plast_tot^2))
chart(microp_lm2)

```

```{r}
tabularise(summary_(microp_lm2))
```

```{r}
chart$residuals(microp_lm2)
```

Le modèle est significatif au seuil alpha de 5%. Par contre, la variable alpha n'est pas significative au seuil alphe de 5% . Avec un R\^2 ajusté de 0.4938, le modèle est moyennement bon (plus celui sera proche de 1 , plus le modèle sera bon). L'intervalle de confiance est large est contient plus ou moins la moitié des valeurs. On observe plusieurs valeurs extrêmes. Les graphiques d'analyses de résidus nous montrent très clairement que le modèle laisse a désirer. En effet, le graphique A nous montre que les résidus sont assez fortement élevé par rapport aux valeurs prédites ( certains résidus valent plus de la moitié des valeurs prédites et que la courbe n est pas très bien alignée dans le nuage de point. Le graphique B nous montre que les résidus sont raisonnablement proche d'une distribution normale. Le graphique C montre une hétéroscédasticité flagrante (donc une non homogénéité des variances) . Le dernier graphique nous indique la présence d'une valeur avec un effet de levier important.

#### Modèle linéaire 1

<!--% Construisez un modèle linéaire par paire d'étudiants dans cette section. -->

```{r}
lm(data = microp, fvfm ~ plast_pvc * depth_rec)-> microp_lm3
summary(microp_lm3) %>.%
tabularise(.)
```

```{r}
chart(data = microp, fvfm ~ plast_pvc %col=% depth_rec) +
  geom_point() +
  stat_smooth(method = "lm", formula = y ~ x)
```

```{r}
chart$residuals(microp_lm3)
```

#### Modèle linéaire 2

<!--% Construisez un modèle linéaire par paire d'étudiants dans cette section. -->

```{r}
microp_lm4 <- lm(data= microp, chla_fluo ~ plast_pe * temp_rec +0 )
tabularise(summary_(microp_lm4))
```


```{r}
chart$residuals(microp_lm4)
```
Le modèle est significatif au seuil alpha de 5%. Le R2 est bon avec une valeur de 0,8674. Toutes les termes sont significatifs de 5%. Cela signifie que la pente et l'ordonnée à l'origine sont différentes au seuil alpha de 5%. Il y a donc une différence significative de l'évolution de la masse de Phytoplancton en fonction de la température.
L'étendue des résidus est élevée (2.5) par rapport à l'étendue des valeurs prédites(2.0). La courbe du nuage de point est relativement linéaire mais de nombreux points sont positionnés au même niveau. Le nuage de point n'est peut-être pas si similaire à une droite. Les données suivent une distribution normale. La répartition des données ne montre pas un signe d'homoscédasticité. Il y a présence de quelques valeurs extrêmes. Après analyse des résidus, le modèle semble moins idéal qu'il l'était avant l'analyse. Il n'est pas certain que les données se distribuent su une droite.

#### Modèle linéaire généralisé et/ou mixte 1

<!--% Élaborez un modèle linéaire généralisé ou mixte par paire d'étudiants dans cette section. -->

#### Modèle linéaire généralisé et/ou mixte 2

<!--% Élaborez un modèle linéaire généralisé ou mixte par paire d'étudiants dans cette section. -->

## Conclusion

<!--% Lorsque toutes les analyses sont réalisées, terminez ce bloc-notes avec 3 à 6 phrases de conclusion en rapport avec ce que vous avez observé dans vos analyses. Quels sont les modèles les plus pertinents que vous retenez ? -->

...vos conclusions ici...

## Références

<!--% N'indiquez rien ci-dessous. Quarto se chargera de rajouter vos références bibliographiques automatiquement. -->
