---
title: "Impact du microplastique sur les communautés microbiennes"
author: "Irma Gaziaux, Lila Franchin, Arthur Miroux, Kelly Fodom"
format:
  pdf:
    documentclass: report
    toc: true
editor: visual
lang: fr
bibliography: references.bib
---

<!--# Un rapport est différent d'un carnet de notes. Il ne s'agit donc pas de faire du copier-coller d'un document vers l'autre. Un rapport de synthèse doit être compréhensible sans devoir lire le carnet de notes. Le rapport de synthèse doit être  rédigé avec un style et une présentation adéquats. -->

## Introduction

<!--% Rédigez l'introduction de ce rapport en 5-6 phrases.-->

Dans cette analyse statistique, nous étudions l'effet des microplastiques sur la communauté microbienne marine. Les microplastiques peuvent avoir un effet négatif sur plusieurs paramètres comme la croissance, le contenu en chlorophylle, l'activité photosynthétique,... [@wright2013physical] Ici nous étudions l'effet des microplastiques sur la biomasse, la proportion en HNA/LNA, la concentration en ammonium et le taux de chlorophylle et l'absence ou la présence de certains microplastiques de différents types [@Montoya2024].

<!--% Rédigez le but de ce rapport en 2 phrases.-->

Le but de ce rapport est d'évaluer l’impact des micro-plastiques et de facteurs abiotiques (température, ammonium...) sur les populations phytoplanctoniques et bactériennes. Cette population est à la base de la chaîne trophique marine d’où l'importance de cet étude.

## Matériel et méthodes

<!--% Cette section doit comprendre deux parties. La première partie doit expliciter les données employées et la seconde traiter des analyses réalisées et des logiciels employés.-->

Les données de cette étude proviennent du dépot Zenodo de @Montoya2023 . Les données comportent différentes variables telles que les concentrations de microplastique et d'ammonium. Pour évaluer l'impact sur les communautés microbiennes, différentes variables sont utilisées telles que la concentration d'acides nucléiques chez les bactéries, la masse du phytoplancton et l'efficacité de la photosynthèse.

Le logiciel utilisé est R (version 4.4.1) (<https://www.r-project.org)> (`r R.version.string`). plus précisément, le package {modelit} version `r packageVersion("modelit")` dans la [SciViews Box 2025](https://www.sciviews.org/software/svbox/). [Saturn Cloud](https://saturncloud.io) (Linux Ubuntu 22.04). Ce package est utilisé afin d'exécuter le code et compiler la version finale de ce bloc-notes. Le jeu de données est remanié (documenté dans le fichier `R/import.R`).

```{r setup, include=FALSE}
# Ceci est nécessaire pour les tests SDD, ne pas utiliser dans un "vrai" projet
if (!"tools:tests" %in% search())
  source(here::here("tests/tools_tests.R"), attach(NULL, name = "tools:tests"))

# Configure Knitr to use AGG as graphic device
knitr::opts_chunk$set(dev = "ragg_png")

# Configuration de l'environnement
SciViews::R("model", lang = "fr")
```

```{r import}
# Lecture des données
microp <- read("data/microp.rds")
# Tableau des premières et dernières lignes
tabularise$headtail(microp)

```

## Résultats

<!--% Présentez les deux modèles les plus pertinents que vous avez sélectionnés. Structurez la section en deux parties avec deux titres de niveau trois.-->

#### Régression linéaire 1- Efficacité de la photosynthèse des populations microbiennes et phytoplanctoniques en fonction de la concentration en microplastique totale

```{r}
lm(data=microp, fvfm ~ plast_tot + I(plast_tot^2)) -> microp_lm1.2
```

Un modèle basé sur une équation polynomiale d'ordre 2 non forcé à l'origine (\@eq_param) est ajusté dans les données de l'efficacité photosynthétique $fvfm$ par rapport à la concentration de plastique totale $plast_tot$. Le graphique du modèle montre un ajustement qui parait peu satisfaisant @fig-chart. Les statistiques des différents paramètres $plast_tot$ et $plast_tot^2$ sont dans le @tbl-coefs. L'analyse des résidus est effectuée @fig-resid.

```{r tbl-coefs}
summary(microp_lm1.2) %>.%
  tabularise(.)
```

Les paramètres du modèle polynomial d'ordre 2 sont ajustés dans les données de l'impact du microplastique sur la croissance des populations phytoplanctoniques et bactériennes. Les trois paramètres sont significativement différents de zéro au seuil $/alpha$ de 1%.

```{r fig-chart}
chart(microp_lm1.2)
```

Ce graphique est une représentation du modèle polynomial d'ordre 2 ajusté aux données de l'impact du microplastique sur la croissance des populations phytoplanctoniques et bactériennes. Le modèle est la courbe bleue et l'enveloppe de confiance à 95% du modèle est de coloration grise. De nombreuses observations sont observables autour du modèle. L'enveloppe du modèle est grande. Ce modèle ne représente pas le modèle de façon idéale.

$$
`r eq__(microp_lm1.2, use_coefs = TRUE)`
$$ {#eq-param}

L'@eq-param est la version paramétrée pour les données relatives à l'impact du microplastique sur la croissance des populations phytoplanctoniques et bactériennes

```{r fig-resid}
chart$residuals(microp_lm1.2)
```

L'analyse des résidus (@fig-resid) est représentée par le graphique @fig-resid. L'étude des résidus montre que l'étendue des résidus par rapport aux valeurs prédites est assez bonne ainsi que la linéarité du modèle. Plusieurs valeurs extrêmes sont observables (A). La distribution des résidus est normale, on observe cependant quelques valeurs extrêmes (B). Il n'y a pas d'homoscédatiscité des résidus (C) et l'effet de levier est conséquent ce qui est causé par plusieurs valeurs (D).

#### Modèle linéaire 1 - Efficacité de la photosynthèse des populations microbiennes et phytoplanctoniques en fonction de la concentration en chlorure de polyvinyle et de de la profondeur

```{r}
lm(data = microp, fvfm ~ plast_pvc + depth_rec)-> microp_lm3.2
```

Un modèle linéaire ne prenant pas en compte les interactions (\@eq_param1) est ajusté dans les données de l'efficacité photosynthétique $fvfm$ par rapport à la concentration de Chlorure de polyvinyle $plast_pvc$ {#eq-param1}. Le graphique du modèle montre un ajustement qui parait peu satisfaisant \@fig-chart1.Les statistiques des différents paramètres $plast_tot$ et $plast_tot^2$ sont dans le \@tbl-coefs1. L'analyse des résidus est effectuée \@fig-resid1.

```{r tbl-coefs1}
summary(microp_lm3.2)%>.%
  tabularise(.)
```

Les paramètres du modèle linéaire sans interaction sont ajustés dans les données de l'impact du microplastique sur la croissance des populations phytoplanctoniques et bactériennes. Les trois paramètres sont significativement différents de zéro au seuil $/alpha$ de 5%.

```{r fig-chart1}
chart(data = microp, fvfm ~ plast_pvc %col=% depth_rec) +
  geom_point() +
  stat_smooth(method = "lm", formula = y ~ x)
```

Ce graphique est une représentation de l'efficacité photosynthétique des populations phytoplanctoniques et bactériennes en fonction de la concentration du chlorure de polyvinyle et de la profondeur de l'océan. Les droites semblent graphiquement avoir des pentes et des ordonnées à l'origine différentes selon la profondeur de l'océan. L'enveloppe de confiance à 95% du modèle est de coloration grise. De nombreuses observations sont observables autour du modèle. L'enveloppe du modèle est grande. Les données ne semblent pas bien représentées par un modèle linéaire.

$$
`r eq__(microp_lm3.2, use_coefs = TRUE)`
$$ {#eq-param1}

L'@eq-param1 est la version paramétrée pour les données relatives à l'impact du microplastique sur la croissance des populations phytoplanctoniques et bactériennes

```{r fig-resid1}
chart$residuals(microp_lm3.2)
```

L'analyse des résidus (@fig-resid1) montre que l'étendue des résidus en fonction des valeurs prédites est assez bonne. La linéarité du modèle est moyenne(A). La normalité des résidus est assez mauvaise (B). Il n'y a pas d'homoscédatiscité (C). Pour certains points la distance de Cook est élevée, ces points sont visibles autant dans la partie supérieure à zéro que la partie inférieure à zéro, ces points ont une influence marquée c'est-à-dire un effet de levier marqué (D).

## Discussion et Conclusion

Discussion

Dans l'optique d'évaluer l’impact des micro-plastiques et de facteurs abiotiques tels que la température et l'ammonium sur les populations phytoplanctoniques et bactériennes, plusieurs régressions et modèles linéaires ont été appliqués parmi lesquels deux modèles s'ajustant le mieux à nos données ont été retenus : une régression linéaire polynomiale d'ordre 2 entre efficacité photosynthétique et la quantité totale de plastique d'une part; d'autre part un modèle linéaire de l'efficacité de la photosynthèse en fonction de de la concentration en plastique de type pvc et la profondeur sans interaction.

Les résultats obtenus montrent que la relation entre l’efficacité photosynthétique et la concentration totale de microplastiques n’est pas strictement linéaire, mais présente une forme parabolique décroissante, mieux décrite par une régression polynomiale d’ordre 2. Ce type de réponse non linéaire suggère qu’à faible concentration, les microplastiques ont un effet limité, voire négligeable, sur l’efficacité photosynthétique, tandis qu’à plus forte concentration, une efficacité plus poussée est perceptible.  Des résultats comparables ont été rapportés par @Galand2009, qui soulignent que les microplastiques augmenteraient le nombre d'espèces microbiennes métaboliquement actives dans l'océan et pourraient potentiellement affecter les flux de matière organique dissoute.

Cependant, malgré la significativité statistique des paramètres du modèle polynomial, le faible R² ajusté et l’analyse des résidus indiquent que ce modèle explique seulement une part limitée de la variabilité observée. Cela suggère que d’autres facteurs non pris en compte, tels que la composition spécifique des communautés microbiennes ou la nature physico-chimique des plastiques, pourraient jouer un rôle important, comme le mentionnent également @Montoya2023.

Le second modèle linéaire, reliant l’efficacité photosynthétique à la concentration de PVC et à la profondeur, met en évidence un effet significatif mais modeste de ces variables. La différence de pente observée selon la profondeur suggère une interaction écologique implicite, possiblement liée aux gradients lumineux et nutritifs de la colonne d’eau. Des observations similaires sont rapportées dans la littérature récente, où la profondeur est identifiée comme un facteur structurant majeur des réponses biologiques aux microplastiques @Montoya2023.

Toutefois, la faible qualité globale de l’ajustement, combinée à l’hétéroscédasticité et à la présence de points à fort effet de levier, limite la portée prédictive de ce modèle. Ces résultats confirment que les réponses des communautés microbiennes aux microplastiques sont complexes, multifactorielles et difficiles à capturer à l’aide de modèles linéaires simples comme souligné par @Michels2018.

Conclusion

Notre étude montre que les modèles statistiques appliqués permettent de mettre en évidence des tendances générales entre microplastiques et efficacité photosynthétique, mais qu’ils restent limités dans leur capacité explicative. La régression polynomiale d’ordre 2 suggère une relation non linéaire des microplastiques totaux, tandis que le modèle linéaire impliquant le PVC et la profondeur met en évidence l’importance des facteurs environnementaux. Néanmoins, les faibles valeurs de R² ajusté et les diagnostics de résidus indiquent que ces modèles doivent être interprétés avec prudence. Des approches intégrant davantage de variables écologiques et des modèles non linéaires ou mixtes seraient nécessaires pour mieux comprendre ces variations.

## Bibliographie
